【裁判字號】    92,台抗,236
【裁判日期】    920514
【裁判案由】    訴訟救助
【裁判全文】
最高法院民事裁定                                九十二年度台抗字第二三六號
    抗  告  人  乙○○
右抗告人因與相對人甲○○間請求所有權移轉登記事件，聲請訴訟救助，對於中華民
國九十二年二月二十七日台灣高等法院更審裁定（九十二年度聲更(一)字第一號），提
起抗告，本院裁定如左：
    主  文
原裁定廢棄，應由台灣高等法院更為裁定。
    理  由
按訴訟救助須以當事人無資力支出訴訟費用及非顯無勝訴之望為要件，此觀諸民事訴
訟法第一百零七條規定自明。依同法第一百零九條第三項規定，關於因無資力支出訴
訟費用請求救助之事由，固得由受訴法院管轄區域內有資力之人出具保證書以代釋明
。惟如已查明當事人非缺乏經濟信用，即非無資力支出訴訟費用者，雖其已取具上項
保證書，亦無准許訴訟救助之餘地。又所謂無資力，係指窘於生活，且缺乏經濟信用
者而言。再按抗告人得提出新事實及證據，民事訴訟法第四百八十九條亦有明定。本
件相對人以其與抗告人間請求所有權移轉登記事件，對於台灣士林地方法院八十九年
度重訴字第一三四號判決向原法院提起上訴，並以無資力支出訴訟費用為由，向原法
院聲請訴訟救助，原法院以相對人業據提出丙○○之保證書、土地及建物所有權狀影
本、中央信託局存款餘額證明書為證，裁定准其聲請。惟查抗告人提起抗告，主張：
相對人於移轉所有權登記之訴訟中，先係以旅居美國為由，於書狀上記載其住於美國
加州「P.O. Box 972, Pasaden, CA 91102, USA」，嗣又具狀稱新址於紐西蘭「P.O.
Box 90650 Auckland Mailing Centre, 167 Victoria Street, Auckland, New Zea-
land」，相對人既能於美國、紐西蘭及國內均擁有居所及指定地址，其經濟狀況應屬
優渥，豈能謂為窘於生活且乏經濟信用？且依原訴訟事件法院所函詢之相對人出入境
資料，相對人於民國七十八年至八十九年間，每年均有往返於美國及國內，其既經常
往返於美國及我國，其經濟狀況何來窘於生活之可言？又怎會缺乏經濟信用等情，並
提出相對人於原訴訟事件之答辯狀、陳報狀及入出境管理局資料處理中心出入境查詢
資料等為證，是相對人是否確窘於生活，且缺乏經濟信用而無力支出訟訟費用，自有
詳為調查審酌之必要。抗告論旨，指摘原裁定不當，聲明廢棄，非無理由。
據上論結，本件抗告為有理由。依民事訴訟法第四百九十二條第二項，裁定如主文。
中      華      民      國    九十二    年      五      月     十四     日
                              最高法院民事第六庭
                                  審判長法官  吳  正  一
                                        法官  劉  福  來
                                        法官  鄭  玉  山
                                        法官  黃  義  豐
                                        法官  徐  璧  湖
      右正本證明與原本無異
                                              書  記  官
中      華      民      國    九十二    年      六      月      五      日
                                                                        ｖ


司法院資訊處製作；財團法人民間司法改革基金會備份。
